最高法院刑事判決　　　　　　　　　　　　　　　九十一年度台上字第四一一三號
　　上訴人　甲○○
右上訴人因違反毒品危害防制條例案件，不服台灣高等法院中華民國九十一年五月十
五日第二審判決（九十一年度上重訴字第五號，起訴案號：台灣桃園地方法院檢察署
八十九年度偵字第八０八七號），提起上訴，本院判決如左：
    主  文
原判決撤銷，發回台灣高等法院。
    理  由
本件原判決認定上訴人甲○○基於私運管制進口物品及販賣營利之犯意，於民國八十
九年五月初某日，在泰國某處，以新台幣（下同）二十萬元之代價，向不詳姓名之成
年人販入第一級毒品海洛因六兩半（約二百五十公克），將之分裝在六個夾鍊袋內，
再裝入六只香煙紙盒內，予以彌封後，混裝於二條香煙長紙盒內，分置於其自己及不
知情之妻張文香之行李內，於同月十七日與張文香從泰國搭機返國，而私運進口該海
洛因。同月二十日，上訴人在台北市○○○路租住處，重新分裝海洛因為每包約一兩
重，並裝入香煙盒內，以每盒八萬元之價格，伺機售賣。同年六月三日下午，桃園縣
警察局龜山分局員警緝獲違反毒品危害防制條例案件之通緝犯藍榮輝後，調查其海洛
因之來源，藍榮輝供出係向上訴人所購買；經警授意，藍榮輝以公共電話與上訴人聯
絡，佯稱欲以八萬元之代價購買一兩之海洛因，雙方約定於同日下午六時四十分許在
桃園火車站第二月台交易。上訴人乃偕不知情之張文香攜帶一兩裝之海洛因香煙盒一
包，自台北火車站搭乘火車南下，甫抵桃園火車站步入月台，尚未交易，即經警查獲
等情。因而撤銷第一審關於販賣毒品部分之判決，改判仍論處上訴人販賣第一級毒品
罪刑。固非無見。
惟查：(一)未經參與審理之法官參與判決者，其判決當然違背法令，刑事訴訟法第三百
七十九條第十三款定有明文。稽之原審審判筆錄，原審審判期日係由審判長法官葉麗
霞、法官李錦樑、法官段景榕參與審理（見原審卷第一八九頁）。但原判決內所載參
與判決之法官，則為審判長法官葉麗霞、法官范清銘、法官段景榕；其中法官范清銘
未參與審理而參與判決，其判決當然為違背法令，自屬無可維持。(二)原判決認定桃園
縣警察局龜山分局員警緝獲違反毒品危害防制條例案件之通緝犯藍榮輝後，調查其海
洛因之來源，藍榮輝供出係向上訴人所購買，並在警方授意下，佯與上訴人聯絡購買
八萬元之海洛因，因而查獲上訴人等情。如果無訛，則藍榮輝經警緝獲以前，似已曾
向上訴人購買海洛因，並非第一次；乃原判決理由謂藍榮輝經警授意向上訴人購買海
洛因，係上訴人販入海洛因後，第一次之售賣行為（見原判決第十六面第十二行至第
十五行），其理由之論敘與事實之認定，不相一致。且原判決認定上訴人販入海洛因
重量約二百五十公克，但經警查獲時，扣案之海洛因淨重僅二百二十四點零六公克，
重差幾達二十六公克。倘上訴人販入海洛因後，第一次售賣即經警查獲，何以有此短
少？該短少之海洛因，是否已經售賣或未經扣案？實情如何尚欠明瞭，自應詳加究明
，始足為判決之基礎。(三)上訴人一再辯稱證人張文香經警查獲後，極度恐慌，深恐被
入罪，警方遂利用其弱點，告知張文香如果供出上訴人確有販賣毒品之行為，即可隨
時回去，致張文香為不實之陳述等語，並請求調查（見原審卷第一０二、一三八、一
四一、一七０、一七七頁）。此與張文香在警訊中所為之供述有無證據能力攸關。原
判決未予調查，復未說明不予調查之理由，遽採為不利於上訴人之認定，併有可議。
上訴意旨指摘原判決違背法令，尚非全無理由，應認有撤銷發回更審之原因。
據上論結，應依刑事訴訟法第三百九十七條、第四百零一條，判決如主文。
中      華      民      國    九十一    年      七      月    二十五    日
                              最高法院刑事第四庭
                                  審判長法官  紀  俊  乾
                                        法官  黃  正  興
                                        法官  劉  介  民
                                        法官  陳  東  誥
                                        法官  洪  明  輝
      右正本證明與原本無異
                                              書  記  官
中      華      民      國    九十一    年      七      月    二十九    日
